臺灣高雄地方法院刑事判決　　　　　　　　　　　　　九十三年度易字第二八五號
　　公　訴　人　臺灣高雄地方法院檢察署檢察官
　　被　　　告　丁○○
右列被告因違反動產擔保交易法等案件，經檢察官聲請簡易判決處刑（九十二年度偵
字第一七五三五號、第一七五三七號），本院高雄簡易庭認不宜以簡易判決處刑，改
依通常程序審理，判決如左：
    主  文
丁○○共同意圖為自己不法之所有，以詐術使人將本人之物交付，處有期徒刑貳月，
如易科罰金，以參佰元折算壹日；又動產擔保交易之債務人，意圖不法之利益，將標
的物出質，致生損害於債權人，處有期徒刑伍月，如易科罰金，以參佰元折算壹日。
應執行有期徒刑陸月，如易科罰金，以參佰元折算壹日。
    事  實
一、丁○○與乙○○（未據檢察官起訴）均因積欠債務，急需以附條件買賣之方式購
    物再持之典當以清償債務，惟均欠缺保證人擔保，乃透過自稱「林代書」之男子
    介紹認識後，商議互為對方附條件買賣契約之保證人。嗣於民國九十年十一月二
日，丁○○、乙○○原欲以乙○○名義向甲○○所經營之春安機車行購買車牌號
    碼ＪＹＰ—四八三號重型機車一輛，並由丁○○擔任保證人，惟因乙○○前已在
    上開機車行為其友人張曼瑩擔任保證人，無法再以其本人名義購買機車或再充任
    保證人，乙○○乃商請其友人己○○○（亦未據檢察官起訴）充當保證人，由丁○○出具名義購車後再移轉予乙○○，再由丁○○繳付分期款。渠三人均明知丁○○、乙○○已無力支付購車之分期款，竟共基於意圖為乙○○不法所有之犯意
    聯絡，由丁○○出具名義擔任債務人，己○○○擔任保證人，以動產擔保交易附
    條件買賣之方式，佯向甲○○購買上開機，並訂立附條件買賣契約書，約定總價
    金為新台幣（下同）六萬五千元，自九十年十二月二十五日起至九十一年九月二
    十五日止，每月一期，分十期給付，第一期至第五期應繳價金七千七百元，第六
    期至第十期則繳價金五千三百元，並約定標的物存放地點為丁○○位在高雄市楠
    梓區○○○路北四巷三號之住處，在價金未付清之前，標的物所有權仍屬於出賣
    人即春安機車行所有，買受人僅得依約占有使用，不得任意移轉或為其他處分，
    致使春安機車行不疑有詐而陷於錯誤，將前開車輛出售予丁○○，並於同年月六
    日將該機車交予乙○○，詎丁○○於乙○○取得標的物後，即於翌日（七日）將
    標的物擅自移轉予乙○○，並由乙○○與己○○○一同至監理機關辦理過戶手續
    後，而未通知債權人春安機車行，由乙○○持以典當得款三萬餘元，且與丁○○
    自同年十二月二十五日第一期起之分期款即未給付，致使債權人追討無著而受有
    損害。
二、丁○○於九十一年五月十三日，以其所有車牌號碼ＺＫ─一一四七號自用小客車
    一輛，向台新國際商業銀行股份有限公司（以下簡稱台新銀行）辦理四十七萬元
    之汽車貸款，並以動產擔保交易法所定動產抵押之方式，為台新銀行設定動產抵
    押權，為動產擔保交易之債務人，雙方約定貸款清償期限，自九十一年六月十三
    日起至九十五年五月十三日止，共分四十八期清償，每月一期，每期清償一萬三
    千三百二十元，標的物存放地點為上址丁○○住處，在上揭貸款未付清前，僅得
    依約占有使用，不得將該車輛遷移、出賣、出質或為其他處分，詎丁○○於取得
    上開款項後，僅清償八期款項，即自九十二年二月十三日起未再繳納貸款，且在
    未得台新銀行同意之情形下，竟另起意圖不法之利益，於九十二年十月間，將前
    開車輛駛至高雄市○○路之「德鑫當埔」典當十二萬元，致台新銀行追索無著而
    生損害。
三、案經甲○○及台新銀行訴由臺灣高雄地方法院檢察署檢察官偵查後聲請簡易判決
    處刑，本院高雄簡易庭不宜以簡易判決處刑，改依通常程序審理。
    理  由
一、訊據被告丁○○固坦承事實欄「二」之犯行，及於事實欄「一」所示時、地透過
    自稱林代書之男子與乙○○認識後，以其名義向甲○○所經營之春安機車行，以
    動產擔保交易附條件買賣之方式購買機車，且由己○○○擔任保證人，並由其繳
    付分期款項，再將機車移轉予乙○○持以典當，及其未給付分期價款之事實，惟
    矢口否認有詐欺及違反動產擔保交易法之將標地物移轉之犯行，辯稱：其與乙○○約定上開機車由乙○○使用，並由乙○○擔任買受人，其擔任保證人，惟因乙○○不能擔任買受人及保證人，才由其擔任買受人，乙○○的友人己○○○擔任
    保證人，因其有替乙○○繳付電腦之分期款，且其只是出借名義購買機車，該機
    車分期款就應由乙○○繳付云云。惟查：
  (一)右揭事實，業據告訴人代理人戊○○及台新銀行之代理人劉志賢於偵查及本院中
    指述甚詳，並有機車附條件買賣契約書、動產擔保交易附條件買賣設定登記申請
    書、台新國際商業銀行汽車貸款申請書暨客戶基本資料表、動產擔保交易動產抵
    押設定登記申請書、車輛動產抵押契約書、存證信函及外訪報告單各一份附卷可
    稽。
  (二)被告因欠缺保證人，而透過自稱林代書之男子與證人乙○○認識後，彼此約定互
    為動產擔保契約之保證人，並一同購買電腦及機車再持以典當，惟因乙○○不能
    擔任保證人，始由被告出具名義以附條件買賣之方式向春安機車行購買上開機車
    ，並由乙○○友人己○○○擔任保證人，再將機車移轉予乙○○持以典當之事實
    ，業經乙○○於本院審理中證述甚詳（見本院卷第四二、四三、四六、四七頁）
    ，核與證人己○○○於本院調查審理中證稱：其知道張慧玲與被告均缺錢用，知
    道他們二人要以個人名義購買機車，互相擔任保證人，因乙○○不能擔任保證人
    ，才以被告名義購買機車，由其擔任保證人，並約定由乙○○取車並移轉至乙○○名下，車款則由被告告繳付，其和乙○○去辦理機車過戶等語（本院簡字卷第
    三六至三八頁），大致相符，參以證人乙○○自承於取得前開機車後，旋於翌日
    將上開機車過戶至其名下，並持以典當得款三萬多元（見本院卷第四四、四五頁
    ），並有交通部公路總局高雄區監理所九十二年十二月八日高監車字第○九二○○五三四六二號函檢送之上開機車過戶資料在卷可佐等情觀之（見本院簡字卷第
    四四至四七頁），足見被告與乙○○於購車之初，經濟已陷困頓，無支付能力，
    渠等猶以附條件買賣方式購車再移轉予乙○○持以典當，渠二人有詐欺之意圖至
    為顯然。而證人己○○○明知上情，猶擔任附條件買賣契約之保證人，使春安機
    車行誤信渠等有支付能力，而交付機車，並與乙○○一同去辦理過戶手續，是證
    人己○○○就被告丁○○與證人乙○○之詐欺及違反動產擔保交易法之移轉標的
    物犯行，亦有犯意之聯絡及行為之分擔甚明。
  (三)綜上所述，被告前開所辯要屬事後卸飾之詞，不足採信。本件事證明確，被告犯
    行洵堪認定。
二、按動產擔保交易法第三十八條雖明文限制以債務人為犯罪主體，惟若與債務人有
    共同實施之情形，依刑法第三十一條第一項規定以共犯論之，則得為該罪之犯罪
    主體（最高法院八十七年度台非字第二五一號裁判參照）。被告丁○○與己○○○共同為乙○○擔任債務人及保證人，以附條件買賣方式向告訴人甲○○所經營
    之春安機車行購買機車，再將所約定之標的物上開機車移轉予乙○○之方式，詐
    取財物，核被告所為，係犯刑法第三百三十九條第一項之詐欺取財罪及動產擔保
    交易法第三十八條之將標的物移轉罪。其與乙○○、己○○○三人間就上開犯行
    ，有犯意聯絡及行為分擔，為共同正犯。又被告丁○○以上開自用小客車設定動
    產抵押之方式向台新銀行貸款後，將該標的物出質得款花用之所為，係犯動產擔
    保交易法第三十八條之將標的物出質罪。被告所犯上開詐欺取財罪及違反動產擔
    保交易法將標的物移轉罪之間，有方法結果之牽連關係，依刑法第五十五條之規
    定，應從一重之詐欺取財罪處斷。公訴人雖未就被告詐欺取財犯行提起公訴，惟
    此部份犯行與前開論罪之違反動產擔保交易法將標的物移轉之犯行之間，有裁判
    上一罪之牽連關係，本院自應併予審理。又被告所犯詐欺取財罪與違反動產擔保
    交易法之將標的物出質罪間，犯意各別，行為互殊，應分論併罰（被告所犯動產
    擔保交易法三十八條將標的物移轉罪與同條將標的物出質罪間，罪名不同，且犯
    罪時間相隔近二年，自無連續犯之裁判上一罪關係，附此說明）。爰審酌被告犯
    罪之目的、手段、所得利益，及其並無前科紀錄，有臺灣高雄地方法院檢察署刑
  案資料查註紀錄表及臺灣高等法院被告全國前案紀錄表各一份在卷可參，素行尚
    稱良好，且犯後坦承部分犯行，及分別積欠春安機車行六萬五千元與台新銀行四
    十萬五千三百五十元，且尚未達成和解等一切情狀，分別量處如主文所示之刑，
    並定其應執行刑，併諭知易科罰金之折算標準，以資懲儆。
三、至於證人乙○○、己○○○所涉犯前開罪嫌部分，因未經起訴，本院自無從予以
    審究，而應移由檢察官另行偵查辦理，附此敘明。
據上論斷，應依刑事訴訟法第四百五十二條、第二百九十九條第一項前段，動產擔保
交易法第三十八條，刑法第十一條前段、第二十八條、第三百三十九條第一項、第五
十五條、第五十一條第五款、第四十一條第一項前段，罰金罰鍰提高標準條例第一條
前段、第二條，判決如主文。
本案經檢察官丙○○到庭執行職務。
中      華      民      國    九十三    年      六      月     十六     日
                                    臺灣高雄地方法院刑事第七庭
                                      審判長法  官    曾逸誠
                                            法  官    洪乙心
                                            法  官    廖純卿
右正本證明與原本無異。
如不服本判決，應於判決送達後十日內，向本院提出上訴狀。
                                            書記官    劉企萍
中      華      民      國    九十三    年      六      月     二十一   日
附錄本案判決論罪科刑法條全文：
刑法第三百三十九條第一項
意圖為自己或第三人不法之所有，以詐術使人將本人或第三人之物交付者，處五年以
下有期徒刑、拘役或科或併科一千元以下罰金。
動產擔保交易法第三十八條
動產擔保交易之債務人，意圖不法之利益，將標的物遷移、出賣、出質、移轉、抵押
或為其他處分，致生損害債權人者，處三年以下有期徒刑、拘役或科或併科六千元以
下之罰金。
